【裁判字號】    98,易,1961
【裁判日期】    981016
【裁判案由】    傷害等
【裁判全文】
臺灣臺北地方法院刑事判決              98年度易字第1961號
公  訴  人  臺灣臺北地方法院檢察署檢察官
被      告  乙○○
上列被告因傷害等案件，經檢察官提起公訴（98年度偵字第1130
6號），本院判決如下：
    主  文
乙○○犯傷害罪，處拘役伍拾日，如易科罰金，以新臺幣壹仟元
折算壹日。
其餘被訴部分無罪。
    事  實
一、乙○○因其父親張克蔚之身體狀況不佳，於民國98年2月18
    日起僱用甲○○○○ ○○○○○○ ○○○○○○○（印尼籍），負責照顧其父
    親。嗣於98年3月2日晚上7時至9時止，乙○○因認甲○○○○ ○○○○○○ ○○○○○○○未妥善照顧其父親及未盡責清掃浴室，竟基於
    傷害人之身體故意，在其位於臺北市○○區○○街13號2樓
    之2住處內之浴室、客廳，接續以朝甲○○○○ ○○○○○○ ○○○○○○○
    之臉、胸部丟擲毛巾、刷子及徒手握拳毆擊甲○○○○ ○○○○○○○○○○○○○之背部等方式，毆打甲○○○○ ○○○○○○ ○○○○○○○之上開
    身體部位，甲○○○○ ○○○○○○ ○○○○○○○旋即因體力不支而昏倒在
    地，乙○○為喚醒甲○○○○ ○○○○○○ ○○○○○○○，復接續前開傷害
    之犯意，徒手拉扯甲○○○○ ○○○○○○ ○○○○○○○之頭髮，致甲○○○○○○○○○○ ○○○○○○○受有背部挫傷5×5×0.3公分、胸壁3處挫傷
    各3×3×0.2公分、臉及頭皮挫傷2×2×0.2公分之傷害。
二、案經甲○○○○ ○○○○○○ ○○○○○○○訴由臺北市政府警察局大安分局
    報請臺灣臺北地方法院檢察署檢察官偵查起訴。
    理  由
壹、證據能力：
一、證人甲○○○○ ○○○○○○ ○○○○○○○、丙○○於偵查中，在於偵查中
    ，在檢察官面前所為之供述，對於被告而言，固屬被告以外
    之人於審判外之言詞陳述，然其等於檢察官偵查中所為之陳
    述，係經檢察官告以拒絕證言權、具結之義務及偽證罪之處
    罰後，再命其朗讀結文並具結後，以證人身分所為之陳述，
    核其製作筆錄過程，並無違法取供述或證明力明顯過低之瑕
    疵，所為陳述蓋係出於供述者之真意，皆具信用性。況於本
    院審理時，已依人證調查程序，傳喚甲○○○○ ○○○○○○ ○○○○○○○
    、丙○○到場，命其立於證人之地位經公訴人、被告當庭交
    互詰問，使被告有與之對質及詰問之機會，認已完足為合法
    調查之證據，保障被告之對質詰問權。從而，以證人甲○○○○○○○○○○ ○○○○○○○、丙○○於偵查中，在檢察官前面所為之陳
    述作為證據，並無任何不當，依刑事訴訟法第159條之1第2
    項之規定，具有證據能力。
二、被告爭執之博仁綜合醫院診斷證明書（偵卷第10頁）之證據
    能力部分。按醫師執行醫療業務時，不論患者是因病尋求診
    療，或因特殊目的而就醫，醫師於診療過程中，應依醫師法
    第12條第1項規定，製作病歷，此一病歷之製作，均屬醫師
    於醫療業務過程中所須製作之紀錄文書，而且每一醫療行為
    均屬可分，因其接續之看診行為而尋求醫師之治療，對醫師
    而言，仍屬其醫療業務行為之一部分，仍應依法製作病歷，
    則該病歷仍屬業務上所製作之紀錄文書，與通常之醫療行為
    所製作之病歷無殊，自屬刑事訴訟法第159條之4第2款所稱
    從事業務之人於業務上所須製作之紀錄文書，而診斷證明書
    係依病歷所轉錄之證明文書，自仍屬本條項之證明文書（最
    高法院97年度台上字第666號判決可資參照）。本件由博仁
    綜合醫院所出具、載有被害人甲○○○○ ○○○○○○ ○○○○○○○所受傷
    勢之診斷證明書，乃係從事醫療業務之人於業務上所製作之
    證明文書，且該醫院與甲○○○○ ○○○○○○ ○○○○○○○僅係一般醫院
    與病患關係，與被告亦無仇隙，並顯無不可信之情況，揆諸
    前開說明，因該該診斷證明書具有證據能力。
三、至於被告爭執公訴人所提出證人甲○○○○ ○○○○○○ ○○○○○○○於警
    詢時所為之陳述。本院審酌證人甲○○○○ ○○○○○○ ○○○○○○○、經
    到庭結證結果，所述與上開警詢陳述尚無明顯不符，故無引
    用其調查時所為陳述之必要，爰依刑事訴訟第159條第1項之
    規定，認證人甲○○○○ ○○○○○○ ○○○○○○○於警詢所為之陳述，無
    證據能力。
貳、有罪部分：
一、訊據被告乙○○固坦承：自98年2月間起，僱用告訴人甲○○○○○○○○○○ ○○○○○○○照顧其父親，案發當天確有質疑告訴人餵食
    其父親之方式等情，惟矢口否認有何傷害犯行，辯稱：案發
    當天，我做晚餐給她及我父親吃，她手拿著碗，沒有餵我父
    親吃飯，我父親整個臉就埋在碗裡面，我當場告訴她不可以
    這樣做，並叫她到旁邊，由我示範給她看，但她不知為何就
    昏倒在我後方，等我弄妥我父親後，我就去弄她，還問她怎
    麼了，我很慌不知如何處理，後來她自己跑到浴室，我繼續
    餵我父親吃飯，就聽到碰一聲，她整個人躺在浴室，我進浴
    室問她怎麼了，她也沒有理我，我就回到客廳弄我父親，之
    後我就聽到開門聲，她就跑出去了，我並沒有徒手及拿刷子
    、濕毛巾毆打她等語。
二、經查：
(一)、被告確有於上揭時、地，因認告訴人未妥善照顧其父親，而
    質問告訴人之事實，業據被告自承在卷，核與證人即告訴人
    甲○○○○ ○○○○○○ ○○○○○○○證稱：當天是因為我在廁所時，沒有
    把毛巾擰乾就幫阿公擦臉，也沒有把廁所地板刷乾淨，另在
    客廳時，我餵阿公的方式，不符合被告的要求，被告因此不
    高興等語大致相符，足認本件案發當時，被告確有因告訴人
    照顧其父親及家事清潔，均未達其要求，而對告訴人產生不
    滿甚明。又本件案發後，告訴人旋由東南亞人力資源公司職
    員丙○○帶離被告上開住處，並前往博仁綜合醫院急診，經
    醫師檢視結果，確實受有背部挫傷5×5×0.3公分、胸壁3處
    挫傷各3×3×0.2公分、臉及頭皮挫傷2×2×0.2公分之傷害
    等情，復據證人甲○○○○ ○○○○○○ ○○○○○○○、丙○○證述綦詳，
    並有博仁綜合醫院診斷證明書1紙在卷可佐，核與告訴人指
    訴遭被告毆打之身體部位相符。從而，告訴人由丙○○帶離
    被告住處前往醫院驗傷前，確有遭人毆打，致其受有上揭傷
    害一節，堪認屬實。
(二)、被告辯稱：並未於上揭時、地，毆打告訴人等語。然查，證
    人甲○○○○ ○○○○○○ ○○○○○○○歷於偵查及本院審理時具結證稱：
    98年3月2日晚上7時許，我在浴室幫阿公洗澡時，我拿毛巾
    幫阿公擦臉，因為毛巾濕答答的，被告就把我手上的毛巾搶
    過去，甩在我的臉上，後來又說浴室地板沒有刷乾淨，我跟
    她說我已經刷過後，她就不高興，就把刷子丟到我的胸口；
    後來我就扶阿公到客廳餵阿公吃飯，因為阿公沒有力量，頭
    部就往前傾，被告看到後又很生氣，就用力握拳往我的背部
    打下去，我就失去意識，等我醒來的時候是躺在浴室地上，
    被告就拍打我的臉並拉我的頭髮，要叫我起來，當天事發身
    前，我的身體沒有不舒服的地方等語，業已明確證述其遭被
    告毆打之過程。本院審酌證人甲○○○○ ○○○○○○ ○○○○○○○與被告
    為僱傭關係，二人雖因照顧被告之父親方式而有磨擦，然證
    人甲○○○○ ○○○○○○ ○○○○○○○係外籍幫傭，若非確有其事，何須
    甘冒受偽證處罰及日後因此遭遣返而無法繼續在臺工作賺錢
    之風險，而故意設詞誣陷被告之理，且其所述遭毆打之身體
    部位核與上開診斷證明書所載傷勢相符，其所言堪信屬實。
    且證人丙○○於偵查及本院審理時證稱：案發當天晚上8、9
    時許，告訴人有打電話到公司，說她被雇主毆打，公司就派
    我到被告住處了解狀況，我到被告住處後，就看到告訴人的
    臉部、胸部、肩部有一些紅腫傷痕等語，亦明確證述其接獲
    公司通知而前往被告住處時，確實親見告訴人之臉、胸部等
    部位有紅腫傷痕等情，亦核與上開診斷證明書所載傷勢相符
    ，益徵告訴人背部、胸部、臉及頭皮部位所受之上開傷害，
    確係遭被告毆打所致。被告前開置辯，洵不足採。
(三)、被告辯謂：我只是叫告訴人站在旁邊去，要教她如何餵食、
    照顧我父親，我就叫她站旁邊，我示範給她看，她就昏倒在
    地，我很慌不知如何處理等語。惟查，被告確有於上揭時、
    地，以持毛巾、刷子朝告訴人之臉、胸部丟擲及徒手握拳毆
    擊告訴人之背部，復以拉扯告訴人頭髮等方式，毆打告訴人
    之上開身體部位，致告訴人受有前揭傷害等情，業經認定如
    前。衡情倘被告僅為指正告訴人如何照顧其父親之方式，何
    須先後持毛巾、刷子等物朝告訴人之臉、胸部丟擲，並徒手
    毆擊告訴人之背部及拉扯告訴人之頭髮？又被告之職業為護
    士，此為被告所自承在卷，其為專業之醫護人員，對於昏倒
    在地之人員，理應可做出正確之處置，豈有對於告訴人昏倒
    在地而不知如何為適當之處置？其所辯已與常情不符，要非
    可採。而被告確有於上揭時、地，因認告訴人未妥善照顧其
    父親，而質問告訴人之事實，已如前述，且其復自承：告訴
    人餵我父親時，我看到我父親整張臉埋在飯裡，我就說你不
    可以這樣做，這樣不對等語；證人甲○○○○ ○○○○○○ ○○○○○○○亦
    證稱：被告覺得我做什麼事情都做錯，案發當天她對於我沒
    有擰乾毛巾、地板沒有刷乾淨及餵阿公的方式，很生氣等語
    ，顯見被告當時確實對於告訴人照顧其父及家事整理工作甚
    為不滿，則其在此不滿之情緒下，持毛巾、刷子及徒手毆打
    告訴人，其主觀上應有傷害之故意，應堪認定。而告訴人確
    實因而受有上開之傷害，且其所受之傷害與被告所為具有因
    果關係，被告前開犯行，洵堪認定。
(四)、被告辯以：證人丙○○所述到我家處理的時間，與實際時間
    不符，其所述不足採等語。查，證人丙○○雖證稱：我係在
    當天晚上8、9時許，前往被告住處等語，然依卷附臺北市政
    府警察局大安分局受理各類案件紀錄表所載及告訴人供述內
    容觀之，警方受理被告報案後，前往臺北市大安區○○○路
    ○段183巷11弄6號之時間係在98年3月2日晚上9時50分許，嗣
    東南亞人力資源公司始派員前來處理，則證人丙○○應係在
    98年3月2日晚上9時50分後始到被告住處，始與事實相符，
    證人丙○○上開證述與實際時間略有出入。惟按依通常之社
    會生活經驗，一般人在陳述其過往經歷之突發事件時，由於
    個人記憶、認知、理解、表達能力等因素，以及因事發時間
    經過日久，以致日後對同一事件之描述，並無法一字不漏鉅
    細靡地重複陳述，此乃事理所當然，況對於時間經過之描述
    ，更事涉及個人主觀上之判斷，實難要求證人百分之百之正
    確。況證人丙○○業明確證述其前往被告住處時，確實看到
    告訴人胸、臉有傷等情，且被告亦自承證人丙○○確有於案
    發當晚前往其住處等語，是縱其所指述前往被告住處之時間
    有些許出入，亦不影響法院對於本件事實之認定。是尚不得
    以證人丙○○證述之時間與實際時間略有出入，而認其證言
    不可採之依憑。
(五)、綜上所述，本件事證明確，被告犯行堪以認定，其所辯各節
    ，均不足採，應依法論科。
三、核被告所為，係犯刑法第277條第1項之傷害罪。被告於上開
    時、地，多次以徒手毆擊、拉扯、丟擲毛巾及刷子等方式傷
    害告訴人之行為，雖屬自然上之數行為，然實係肇因同一動
    機，於時間密接之情形下，在同一空間內基於單一犯意所為
    ，乃接續犯，在法律評價上仍屬一個行為，應僅論以一普通
    傷害罪。審酌被告並無前科，素行尚可，有臺灣高等法院被
    告前案紀錄表1份在卷可考，又其與告訴人為僱傭關係，因
    不滿告訴人照顧其父及家事整理之方式，竟不思理性溝通，
    反而動手毆打告訴人，致告訴人受有上開傷害，所為實應予
    以非難，且犯後猶不知悔改，亦未與告訴人和解，賠償其所
    受之損害，態度非佳及其教育程度為專科畢業、家庭經濟狀
    況小康，目前兼差從事護理工作（詳見被告警詢筆錄「受詢
    問欄」所載及被告於偵查之供述）、生活狀況等一切情狀，
    量處如主文所示之刑，並諭知如主文所示之易科罰金折算標
    準。
四、公訴意旨另以：被告基於前開傷害之犯意，以徒手及持毛巾
    、刷子等方式毆打甲○○○○ ○○○○○○ ○○○○○○○，致證人甲○○○○○○○○○○ ○○○○○○○受有膝挫傷之傷害，認被告此部分所為，亦
    涉刑法第277條第1項之傷害罪嫌等語。公訴人認被告此部分
    亦涉傷害犯行，無非係以上開診斷證明書所載告訴人受有膝
    挫傷為其主要論據。惟查，證人甲○○○○ ○○○○○○ ○○○○○○○於本
    院審理時業已明確證稱：膝蓋的傷不是當天造成的，是前一
    天被告踢椅子時，椅子碰到我的膝蓋等語，是尚難認告訴人
    所受之膝蓋挫傷係被告上開行為所肇致，尚僅憑上開診斷證
    明記載告訴人受有膝蓋挫傷一情，遽認係被告上開行為所致
    。此外，復查無其他證據足資證明甲○○○○ ○○○○○○ ○○○○○○○所
    受膝蓋挫傷，係被告於98年3月2日晚上7時至9時止，所為上
    開行為所致，被告此部分犯罪不能證明，本應為無罪之諭知
    ，惟此部分與上開有罪部分具有接續犯之單純一罪關係，爰
     不另為無罪之諭知，併此敘明。
參、無罪部分：
一、公訴意旨略以：被告乙○○復以白飯強塞至甲○○○○ ○○○○○○○○○○○○○嘴裡，命其吃飯，迫使甲○○○○ ○○○○○○ ○○○○○○○行無
    義務之事，因認被告另涉犯刑法第304條第1項之強制罪嫌等
    語。
二、按犯罪事實應依證據認定之，無證據不得認定犯罪事實；次
    按不能證明被告犯罪者，應諭知無罪之判決，刑事訴訟法第
    154條第2項、第301條第1項分別定有明文。又事實之認定，
    應憑證據，如未能發現相當證據，或證據不足以證明，自不
    能以推測或擬制之方法，為裁判基礎；且認定不利於被告之
    事實須依積極證據，苟積極證據不足為不利於被告事實之認
    定時，即應為有利於被告之認定；另認定犯罪事實所憑之證
    據，雖不以直接證據為限，間接證據亦包括在內，然而無論
    直接證據或間接證據，其為訴訟上之證明，須於通常一般之
    人均不致有所懷疑，而得確信其為真實之程度者，始得據為
    有罪之認定，倘其證明尚未達到此一程度，而有合理之懷疑
    存在而無從使事實審法院得有罪之確信時，即應由法院為諭
    知被告無罪之判決（最高法院40年台上字第86號、30年台上
    字第816號、76年台上字第4986號判例可資參照）。又告訴
    人之告訴，係以使被告受刑事追訴為目的，是其陳述是否與
    事實相符，自應調查其他證據以資審認；即必須藉由補強證
    據之存在，以增強或擔保告訴人陳述之證明力，告訴人之陳
    述始適合作為認定犯罪事實之基礎（最高法院52年台上字第
    1300號、46年台上字第260號判例參照）。
三、檢察官認被告涉犯上開犯行，無非係以告訴人之指訴為其主
    要論據。訊據被告堅詞否認有何強制犯行，辯稱：當天我幫
    被告準備晚餐，後來她躺在浴室地上，我就拍她並問她是不
    是餓了要吃飯，結果她就一直大叫，並拿背包往外，並沒有
    強塞飯到告訴人的嘴裡等語。經查，證人即告訴人甲○○○○ ○○○○○○ ○○○○○○○於偵查中證稱：被告把我拉到廚房，用湯匙強
    迫塞到我嘴巴，並說我今天還沒有吃飯吧！給我吃給我吃等
    語；於本院審理時則證稱：被告一手抓我的下巴，要我把嘴
    巴打開，再一手用湯匙要餵我吃飯，因為我沒體力所以沒有
    反抗，只有搖頭表示我不要，被告就說趕快吃、趕快吃，因
    為你一整天都沒有吃東西等語，其就被告究係如何施以暴力
    強迫其吃飯一節，所述前後已有不同。且告訴人除因被告上
    開傷害行為，肇致其胸、背、臉及頭皮處有挫傷外，當天並
    未有其他傷勢一節，業據告訴人以證人身分於偵查及本院審
    理時證述綦詳，核與證人丙○○證稱：證人丙○○於偵查及
    本院審理時證稱：我到被告住處時，當時看到告訴人臉、頭
    、胸部有傷，她說是被被告打的，臉、眼睛紅腫是被告用毛
    巾甩的，肩及胸部的紅腫，她當時說有昏迷，不知道是怎麼
    受傷的等語，並有上開診斷證明書可資佐證，足認告訴人之
    臉部及頭皮除因被告以毛巾丟擲及徒手拉扯其頭髮，致其受
    有挫傷外，其下巴、雙頰並未有何傷情。衡諸常情，被告若
    以手強抓告訴人之下巴並強迫其吃飯，理應在其雙頰、下巴
    處造成明顯紅腫情形，何以證人丙○○於案發後隨即至被告
    住處，除看見告訴人臉及眼睛、胸、肩部分，因被告上開行
    為所肇致之傷勢外，並未見告訴人之雙頰、下巴處有何紅腫
    傷情？告訴人指訴遭被告強抓其下巴一節，顯與常理有悖。
    再衡以，倘告訴人確有遭被告強迫吃飯，其於丙○○到場處
    理時，理應一併告知上情，然依證人丙○○之上開證述，告
    訴人除告知遭被告毆打，並未告知其遭被告強迫其吃飯一事
    ，告訴人上開指訴，亦與常情有違，洵難信其所述屬實。況
    本件除告訴人上開顯有瑕疵之指訴外，復無其他證據足資補
    強告訴人所指訴之情節，自無從僅憑告訴人片面指訴，遽為
    不利被告之認定。綜上所述，公訴人所提證據及指出證明之
    方法，無從說服本院形成被告等涉強制犯行有罪之心證。此
    外，復查無其他積極證據足資認定被告等涉有公訴人所指強
    制犯行，被告上開犯行不能證明，揆諸首揭說明，自應為無
    罪之諭知。
據上論斷，應依刑事訴訟法第299條第1項前段、第301條第1項前
段，刑法第277條第1項、第41條第1項前段，刑法施行法第1條之
1，判決如主文。
本案經檢察官郭騰月到庭執行職務
中    華    民    國    98    年    10    月    16    日
                  刑事第十四庭  法  官  李殷君
以上正本證明與原本無異。
如不服本判決應於收受送達後10日內向本院提出上訴書狀，並應
敘述具體理由；其未敘述上訴理由者，應於上訴期間屆滿後20日
內向本院補提理由書（均須按他造當事人之人數附繕）「切勿逕
送上級法院」。
                                書記官  殷玉芬
中    華    民    國    98    年    10    月    19    日
附錄本判決論罪科刑法條全文：
中華民國刑法第277條
傷害人之身體或健康者，處 3 年以下有期徒刑、拘役或 1 千元
以下罰金。
犯前項之罪因而致人於死者，處無期徒刑或 7 年以上有期徒刑
；致重傷者，處 3 年以上 10 年以下有期徒刑。


司法院資訊處製作；財團法人民間司法改革基金會備份。
